臺灣桃園地方法院刑事判決
110年度訴字第719號
公  訴  人  臺灣桃園地方檢察署檢察官 
被      告  李柏霖



指定辯護人  本院公設辯護人彭詩雯
            本院公設辯護人王暐凱
上列被告因毒品危害防制條例案件，經檢察官提起公訴（109年
度偵字第36137號、109年度偵字第36365號），本院判決如下：
    主  文
李柏霖犯販賣第三級毒品未遂罪，處有期徒刑壹年拾月。扣案如
附表一、二所示之物均沒收。
    事  實
李柏霖明知4-甲基甲基卡西酮係毒品危害防制條例第2條第2項第3
款所列管之第三級毒品，未經許可，不得擅自販賣，竟意圖營利，
基於販賣第三級毒品之犯意，於民國109年11月19日上午8時5分
許，以附表二所示之行動電話連結網際網路而使用社群軟體WeCh
at以暱稱「小嫵」發送「24小時待命～全桃園OK！」隱含販賣第
三級毒品4-甲基甲基卡西酮暗語之廣告訊息。嗣有桃園市政府警
察局平鎮分局警員（下稱喬裝警員）執行網路巡邏勤務而發現前
揭推文內容，乃喬裝為購毒者而以社群軟體WeChat以暱稱「宏楠
」發送私人訊息與李柏霖聯繫，雙方約定於翌（20）中午12時許
在桃園市○○區○○路000號萊爾富便利商店前，以新臺幣（下同）6
,000元之價格，販賣附表一所示含有第三級毒品4-甲基甲基卡西
酮成分咖啡包15包予喬裝警員。嗣李柏霖於109年11月20日中午1
2時6分許，至與喬裝警員約定之交易地點即桃園市○○區○○路000
號萊爾富便利商店前，向喬裝警員確認其拿出6,000元購毒價金
後，將附表一所示含有第三級毒品4-甲基甲基卡西酮成分咖啡包
15包交付喬裝警員受領之際，為警當場逮捕而未遂，並扣得附表
一所示含有第三級毒品4-甲基甲基卡西酮成分咖啡包15包及附表
二所示之行動電話（含SIM卡）1支，始悉上情。
    理  由
壹、程序部分：
    按除法律另有規定外，實施刑事訴訟程序之公務員因違背法
    定程序取得之證據，其有無證據能力之認定，應審酌人權保
    障及公共利益之均衡維護；又被告以外之人於審判外之陳述
    ，雖不符合同法第159條之1至第159條之4之規定，但經當事
    人於審判程序同意作為證據，法院審酌該言詞陳述或書面陳
    述作成時之情況，認為適當者，亦得為證據；當事人、代理
    人或辯護人於法院調查證據時，知有第159條第1項不得為證
    據之情形，而未於言詞辯論終結前聲明異議者，視為有前項
    之同意，刑事訴訟法第158條之4、第159條之5分別定有明文
    。本判決下列所引用之各項供述證據，被告李柏霖委由辯護
    人同意各該證據之證據能力（見本院110年度訴字第719號卷
    一，下稱訴字卷一，第74頁），且當事人、辯護人均未於本
    院言詞辯論終結前聲明異議（見本院110年度訴字第719號卷
    二，下稱訴字卷二，第187頁至第199頁），本院審酌此等證
    據資料取得及製作時之情況，尚無違法不當及證明力明顯過
    低之瑕疵，以之作為證據應屬適當；另本判決後述所引之各
    項非供述證據，無證據證明係實施刑事訴訟程序之公務員以
    不法方式所取得，且亦無證據證明係非真實，復均與本件待
    證事實具有關聯性，是依刑事訴訟法第158條之4之反面解釋
    ，當有證據能力；又前開供述與非供述證據復經本院於審理
    期日中合法調查，自均得為本案證據使用。
貳、實體部分：
一、事實認定之理由及依據：
（一）上揭與喬裝員警交易含有第三級毒品成分咖啡包之事實，
      業據被告李柏霖於警詢、偵訊及本院審理中均坦承不諱（
      見臺灣桃園地方檢察署109年度偵字第36137號卷，下稱偵
      卷，第21頁至第29頁、第69頁至第71頁；訴字卷一第73頁
      、訴字卷二第196頁），並有桃園市政府警察局平鎮分局1
      09年11月20日扣押筆錄、扣押物品目錄表、扣押物品收據
      及證明書（見偵卷第39頁至第43頁）、桃園市政府警察局
      平鎮分局查獲毒品危害防制條例案「毒物」初步鑑驗報告
      單（見偵卷第47頁至第48頁）、現場查獲及扣案毒品照片
      共8張（見偵卷第51頁至第53頁、第57頁）、被告於通訊
      軟體兜售毒品廣告訊息（見偵卷第54頁）、被告與喬裝警
      員於微信通訊軟體對話紀錄截圖畫面（見偵卷第55頁至第
      56頁）、內政部警政署刑事警察局110年4月6日刑鑑字第1
      098028000號鑑定書（見臺灣桃園地方檢察署109年度偵字
      第36365號卷第95頁至第96頁）、臺灣桃園地方檢察署110
      年8月18日桃簡俊生109偵36137字第1109078833號函暨所
      附臺北市政府警察局內湖分局解送人犯報告書影本（見訴
      字卷一第83頁至第88頁）、桃園市政府警察局平鎮分局11
      0年8月26日平警分刑字第1100027649號函暨所附員警職務
      報告（見訴字卷一第93頁至第95頁）附卷可稽，復有上揭
      毒品咖啡包15包扣案可考。而扣案附表一編號1至2所示之
      咖啡包10包、5包，經送鑑定，結果分別如附表一編號1至
      2鑑定結果欄所示，均檢出第三級毒品4-甲基甲基卡西酮
      成分，此有內政部警政署刑事警察局110年4月6日刑鑑字
      第1098028000號鑑定書1份附卷可參（見臺灣桃園地方檢
      察署109年度偵字第36365號卷第95頁至第96頁），足認被
      告出於任意性之自白與事實相符，堪以採信。　
（二）被告於警詢、本院審理時供承：我販賣毒品是因為欠債太
      多要還錢、當時我急需錢等語（見偵卷第27頁、訴字卷二
      第192頁），益徵被告主觀上確有藉販賣附表一所示含有
      第三級毒品4-甲基甲基卡西酮成分咖啡包15包之行為而從
      中營利之意圖甚明。　　　
（三）至附表一編號1所示之咖啡包10包，依卷附前揭內政部警
      政署刑事警察局110年4月6日刑鑑字第1098028000號鑑定
      書所示，經送鑑定，固檢出第三級毒品4-甲基甲基卡西酮
      、第三級毒品硝甲西泮（硝甲氮平）成分，而有混合2種
      第三級毒品成分之情形，且附表一編號1所示之咖啡包外
      觀與附表一編號2所示之咖啡包不同，惟內含粉末顏色相
      同，且鑑定結果，除所檢出第三級毒品4-甲基甲基卡西酮
      成分外，第三級毒品硝甲西泮（硝甲氮平），僅檢出微量
      ，即純度未達1%而無法據以估算純質淨重，再參諸卷附前
      揭社群軟體WeChat訊息紀錄擷取圖片所示被告與喬裝警員
      磋商交易毒品之過程中，僅論及有不同包裝之咖啡包，被
      告未曾表明所販賣之咖啡包混合有2種以上毒品之成分乙
      節，加以被告於警詢、偵訊及本院審判中均供述係向真實
      姓名、年籍均不詳，外號「阿富」之人取得附表一所示含
      有第三級毒品4-甲基甲基卡西酮成分之咖啡包後再販賣之
      情（見偵卷第23頁至第25頁、第69頁至第71頁；訴字卷二
      第193頁至第194頁），而審酌被告於本案販賣之第三級毒
      品係向他人取得，並非自己分裝乙節，則被告主觀上是否
      明知或可預見附表一編號1所示之咖啡包混合有2種以上毒
      品成分之事實，已有可疑，且公訴意旨所舉證據，亦無從
      積極證明被告主觀上具有販賣混合二種以上之毒品之故意
      ，本諸罪疑唯輕原則，自無從認被告著手實行販賣附表一
      編號1所示咖啡包予喬裝警員之行為時，主觀上係基於販
      賣混合2種以上之毒品之行為決意所為，附此敘明。
（四）而被告雖於審理中供稱：使用社群軟體WeChat以暱稱「小
      嫵」發送「24小時待命～全桃園OK！」廣告訊息並非其所
      發送，而是當時其已經把暱稱「小嫵」的WeChat帳號賣掉
      ，但是當時沒有登出，其是看到喬裝警員詢問後，就與之
      交易本案第三級毒品云云，惟被告於警詢、偵查中始終未
      為此項辯解，於本院審理時突以此置辯，其真實性本值高
      度存疑。又被告若將暱稱「小嫵」的WeChat帳號賣予他人
      ，倘不將該帳號登出並重設密碼，則他人如何能信任該帳
      號不被被告再度使用，進而願意購買該帳號，故被告此部
      分辯稱使用社群軟體WeChat以暱稱「小嫵」發送「24小時
      待命～全桃園OK！」廣告訊息並非其所發送云云，與常情
      有違，不足採取，併予敘明。
（五）綜上所述，本案事證明確，被告犯行洵堪認定，應予依法
      論科。　　　
二、論罪科刑：
（一）論罪：　　
　　  按「誘捕偵查」在實務運作上一般區分為兩種類型，即「
      創造犯意型之誘捕偵查」與「提供機會型之誘捕偵查」；
      前者，亦稱「陷害教唆」，指該行為人原不具犯罪之故意
      ，純因司法警察之設計教唆，始萌生犯意，進而實施犯罪
      構成要件之行為者。「陷害教唆」係司法警察以引誘或教
      唆犯罪之不正當手段，使原無犯罪故意之人因而萌生犯意
      而實施犯罪行為，再進而蒐集其犯罪之證據而予以逮捕偵
      辦；縱其目的係在於查緝犯罪，但其手段顯然違反憲法對
      於基本人權之保障，且已逾越偵查犯罪之必要程度，對於
      公共利益之維護並無意義，向為法所不許。後者，係指行
      為人原本即有犯罪之意思，偵查人員僅係提供機會讓其犯
      罪，於其犯罪時予以逮捕而言，亦稱為「釣魚偵查」，因
      行為人本即有犯罪之故意，雖與該行為人交涉之偵查機關
      所屬人員或其合作者，實際上並無使犯罪完成之真意，但
      該行為人應成立未遂犯（最高法院110年度台上字第5054
      號判決意旨參照）。被告基於販賣第三級毒品以營利之犯
      意，由被告使用社群軟體WeChat，以暱稱「小嫵」發送「
      24小時待命～全桃園OK！」隱含販賣第三級毒品4-甲基甲
      基卡西酮暗語之廣告訊息，由喬裝警員與之聯絡後，持附
      表一所示第三級毒品以交付予喬裝警員，可見被告原即有
      販賣含第三級毒品成分之毒品咖啡包以牟利之故意，且已
      著手於販賣毒品犯罪行為之實行，惟因喬裝警員事實上既
      無購買毒品之真意，實際上尚無可能完成本案毒品交易。
      是核被告所為，係犯毒品危害防制條例第4條第6項、第3
      項之販賣第三級毒品未遂罪。其意圖販賣而持有上開第三
      級毒品之低度行為，為其販賣上開第三級毒品未遂之高度
      行為所吸收，不另論罪。
（二）被告著手實行販賣之附表一編號1所示之咖啡包，雖係混
      合有2種以上毒品成分，然被告主觀上並無販賣混合2種以
      上之毒品之行為決意，已如前述，自無毒品危害防制條例
      第9條第3項規定之適用，併此敘明。　　　
（三）刑之減輕：
　  ⒈被告客觀上已著手販賣第三級毒品行為之實行，僅因喬裝
      購毒者之警員自始無購買毒品之真意，故未能完成毒品交
      易而不遂，為未遂犯，而其所造成之法益侵害程度相較於
      既遂犯應屬較輕，爰依刑法第25條第2項之規定減輕其刑
      。
　  ⒉按毒品危害防制條例第17條第2項規定：「犯第4條至第8條
      之罪於偵查及歷次審判中均自白者，減輕其刑。」查被告
      於警詢時、偵查中、本院審理中均自白本案販賣第三級毒
      品行為，爰依毒品危害防制條第17條第2項規定減輕其刑
      。
　　⒊是被告本案犯行，依刑法第71條第2項及刑法第70條規定，
      先依刑法第25條第2項規定，減輕其刑，再依毒品危害防
      制條例第17條第2項規定，遞減輕其刑規定，遞減輕其刑
      。
（四）至被告雖於警詢、偵訊、本院準備程序及審理中分別供稱
      附表一所示含有第三級毒品4-甲基甲基卡西酮成分咖啡包
      15包之毒品來源為「阿富」、「徐文倚」等語（見偵卷第
      23頁、第70頁；訴字卷一第75頁；訴字卷二第194頁），
      已如前述，然檢、警並無因而查獲「阿富」、「徐文倚」
      乙節，則有臺灣桃園地方檢察署110年8月18日桃簡俊生10
      9偵36137字第1109078833號函暨所附臺北市政府警察局內
      湖分局解送人犯報告書影本（見訴字卷一第83頁至第88頁
      ）、桃園市政府警察局平鎮分局110年8月26日平警分刑字
      第1100027649號函暨所附員警職務報告（見訴字卷一第93
      頁至第95頁）附卷可稽，是本案既未因被告之供述因而查
      獲其供出之毒品來源，即無毒品危害防制條例第17條第1
      項減輕或免除其刑規定之適用，附此敘明。
（五）爰以行為人之責任為基礎，審酌政府對於毒品之危害廣為
      宣導，且一再重申禁絕毒品之刑事政策，被告對此不可能
      不知，而其行為時正值青年，本有相當能力賺取金錢，僅
      因有資金需求，竟無視政府嚴厲查緝毒品禁令，企圖藉由
      販賣毒品籌取現金，所為造成毒品擴散流通之風險，並對
      於社會秩序形成潛在危險，自應予非難；然考量被告本案
      販賣毒品之次數僅1次、對象僅1人，且所販賣之毒品數量
      與能獲取之利益均非多，又未完成交易即遭警員及時查獲
      ，毒品尚未流入市面，是被告行為所造成之危害程度相對
      較輕；復參酌被告犯後坦承犯行，態度尚可；兼衡被告於
      警詢時自陳業作業員、家庭經濟狀況勉持之生活狀況、高
      職肄業之教育程度（見偵卷第21頁、第16頁）等一切情狀
      ，量處如主文所示之刑。　　
（六）另按受2年以下有期徒刑、拘役或罰金之宣告，而有下列
      情形之一，認以暫不執行為適當者，得宣告2年以上5年以
      下之緩刑，其期間自裁判確定之日起算：一、未曾因故意
      犯罪受有期徒刑以上刑之宣告者，刑法第74條第1項第1款
      固定有明文。查被告雖未曾因故意犯罪受有期徒刑以上刑
      之宣告，此有臺灣高等法院被告前案紀錄表1份附卷可考
      ，然衡酌被告所犯販賣第三級毒品未遂罪法定刑為7年以
      上有期徒刑之刑度、所為助長毒品氾濫風氣、對於公共利
      益、社會秩序所生高度危險、被告犯罪之動機、目的、手
      段、犯罪後之態度、所著手實行販賣第三級毒品之數量、
      金額、被告於前述之生活狀況、智識程度等一切情狀，難
      認被告所受刑之宣告有何以暫不執行為適當之情，依首揭
      規定，自無宣告緩刑之必要，併此敘明。　　
三、沒收：
（一）按毒品危害防制條例第18條第1項後段應沒入銷燬之毒品
      ，指查獲施用或持有之第三、四級毒品而言。倘係查獲製
      造、運輸、販賣、意圖販賣而持有、以非法方法使人施用
      、引誘他人施用或轉讓第三、四級毒品，既屬同條例相關
      法條明文規定處罰之犯罪行為，即非該條項應依行政程序
      沒入銷燬之範圍。又同條例第19條第1項所定供犯罪所用
      或因犯罪所得之物，係指犯第4條至第9條、第12條、第13
      條或第14條第1項、第2項之罪所用之物，不包括毒品本身
      在內，是尚不得援用此項規定為第三、四級毒品之沒收依
      據。再同條例對於查獲之製造、運輸、販賣、意圖販賣而
      持有、以非法方法使人施用、引誘他人施用及轉讓第三、
      四級毒品之沒收，並無特別規定，如其行為已構成犯罪，
      則該毒品即屬不受法律保護之違禁物，應回歸刑法之適用
      ，依刑法第38條第1項之規定沒收之，始為適法（最高法
      院109年度台上字第1301號判決意旨參照）。扣案附表一
      編號1所示之咖啡包10包，經送鑑定，含有第三級毒品4-
      甲基甲基卡西酮、第三級毒品硝甲西泮（硝甲氮平）成分
      ，扣案附表一編號2所示之咖啡包5包，經送鑑定，含有第
      三級毒品4-甲基甲基卡西酮成分，非被告單純施用或持有
      之毒品，而係用以販賣，均如前述，自均屬違禁物，且不
      問屬於犯罪行為人與否，均應依刑法第38條第1項規定宣
      告沒收。而盛裝扣案如附表一編號1所示第三級毒品之包
      裝袋10包、如附表一編號2所示第三級毒品之包裝袋5包，
      以現今所採行之鑑驗方式，其上仍會殘留毒品而無法將之
      完全析離，亦應一體視之為毒品，均應依刑法第38條第1
      項之規定宣告沒收。至毒品送鑑耗損部分，既已用罄滅失
      ，毋庸另為沒收之諭知，附此敘明。
（二）扣案附表二所示之行動電話（含SIM卡）1支，為供被告本
      案販賣第三級毒品未遂犯行所用，已如前述，應依毒品危
      害防制條例第19條第1項之規定宣告沒收。　　
（三）扣案之現金4,900元，被告供稱是其兼差臨時工的錢等語
      （見訴字卷二第191頁），考量卷內無其他積極證據證明
      此部分現金係供被告犯罪所用或預備犯罪所用或犯罪所得
      ，爰不予宣告沒收。
（四）至喬裝警員交付予被告之現金6,000元係無購買毒品真意
      之喬裝警員交付予被告，該現金尚難認係本案之犯罪所得
      ，且卷內無證據證明業經扣案，爰不予宣告沒收，附此敘
      明。　　　
據上論斷，應依刑事訴訟法第299條第1項前段，毒品危害防制條
例第4條第6項、第3項、第17條第2項、第19條第1項，刑法第11
條、第25條第2項、第38條第1項，判決如主文。
本案經檢察官劉哲名提起公訴，檢察官范玟茵到庭執行職務。
中　　華　　民　　國　　111 　年　　5 　　月　　26　　日
                  刑事第三庭  審判長法  官  謝順輝
                                    法  官  林莆晉 
                                    法  官  呂秉炎 
以上正本證明與原本無異。
如不服本判決應於收受判決後20日內向本院提出上訴書狀，並應
敘述具體理由。其未敘述上訴理由者，應於上訴期間屆滿後20日
內向本院補提理由書(均須按他造當事人之人數附繕本)「切勿逕
送上級法院」。 
　　　　　　　　　　　　　　　      書記官 曾雋行
中　　華　　民　　國　　111 　年　　5 　　月　　27　　日
附錄本案論罪科刑法條：
毒品危害防制條例第4條第6項、第3項
製造、運輸、販賣第一級毒品者，處死刑或無期徒刑；處無期徒
刑者，得併科新臺幣3千萬元以下罰金。
製造、運輸、販賣第二級毒品者，處無期徒刑或10年以上有期徒
刑，得併科新臺幣1千5百萬元以下罰金。
製造、運輸、販賣第三級毒品者，處7年以上有期徒刑，得併科
新臺幣1千萬元以下罰金。
製造、運輸、販賣第四級毒品者，處5年以上12年以下有期徒刑
，得併科新臺幣5百萬元以下罰金。
製造、運輸、販賣專供製造或施用毒品之器具者，處1年以上7年
以下有期徒刑，得併科新臺幣1百50萬元以下罰金。
前五項之未遂犯罰之。

附表一：
編號 物品名稱 數量 鑑定結果 ⒈ 含有第三級毒品4-甲基甲基卡西酮成分之咖啡包，黑色包裝 10包（含袋，編號1至編號10，內含黃色粉末）  1.鑑驗結果含第三級毒品4-甲基甲基卡西酮、硝甲西泮（硝甲氮平）（微量）成分。 2.驗前總毛重合計38.22公克；驗前總淨重合計約28.22公克。 3.經鑑驗機關隨機抽取編號8鑑定，內含黃色粉末，淨重2.85公克，取1.46公克鑑定用罄，餘1.39公克，檢出第三級毒品4-甲基甲基卡西酮、硝甲西泮（硝甲氮平）（微量）成分，測得4-甲基甲基卡西酮純度約6％，微量係為純度未達1％，故無法據以估算（總）純質淨重。 4.依據抽測純度值，推估編號1至編號10均含4-甲基甲基卡西酮之驗前總純質淨重合計約1.69公克。 ⒉ 含有第三級毒品4-甲基甲基卡西酮成分之咖啡包，粉紅色包裝 5包（含袋，編號11至編號15，內含黃色粉末） 1.鑑驗結果含第三級毒品4-甲基甲基卡西酮成分。 2.驗前總毛重合計30.26公克；驗前總淨重合計約25.46公克。 3.經鑑驗機關隨機抽取編號12鑑定，內含黃色粉末，淨重5.17公克，取1.62公克鑑定用罄，餘3.55公克，檢出第三級毒品4-甲基甲基卡西酮成分，測得4-甲基甲基卡西酮純度約4％。 4.依據抽測純度值，推估編號11至編號15均含4-甲基甲基卡西酮之驗前總純質淨重合計約1.01公克。 
附表二：
編號 物品名稱 數量 備註 ⒈ 行動電話（含SIM卡） 1支 廠牌Apple，IMEI序號：000000000000000號，含門號0000000000號之SIM卡1張。